臺灣桃園地方法院刑事判決　　　　　 100年度審訴字第2010號
公　訴　人　臺灣桃園地方法院檢察署檢察官
被　　　告　吳宗翰
上列被告因偽造文書等案件，經檢察官提起公訴（100 年度偵字
第8620號），被告於本院準備程序進行中，就被訴事實為有罪之
陳述，經本院告知簡式審判程序之旨，並聽取公訴人及被告之意
見後，本院合議庭裁定改由受命法官獨任依簡式審判程序審理，
茲判決如下：
    主  文
吳宗翰共同行使偽造公文書，足以生損害於公眾及他人，處有期
徒刑壹年貳月，扣案之偽造公文書上偽造之公印文及職章印文及
未扣案之蓋用上開印文之印章均沒收。
    事  實
一、吳宗翰明知謝宗霖為詐騙集團之成員，竟加入謝宗霖所屬之
    詐騙集團擔任負責出面向被害人收取款項之「車手」，而與
    謝宗霖、劉奕呈、謝宗華（上開3 人業經臺灣士林地方法院
    判決確定）、林軒毅（另由臺灣士林地方法院審理中）及某
    真實姓名年籍均不詳綽號「老仔」、「董仔」之成年男子暨
    其餘不詳之詐欺集團成員，共同基於意圖為自己不法所有之
    詐欺取財、行使偽造公文書、公印文及僭越行使公務員職權
    之犯意聯絡，推由該詐騙集團某不詳成員假冒檢察官身分，
    於民國98年9 月24日上午10時30分許，撥打電話予黃淑卿，
    向黃淑卿謊稱其因涉嫌詐欺，需將其所有銀行款項提領出來
    交由法院監管等語，並通知黃淑卿前往桃園縣龜山鄉○○路
    附近某便利超商內，接收該詐騙集團某不詳成員先行偽造蓋
    有法務部關防公印文1 枚及載有書記官「李建德」職稱印文
    之「法務部執行凍結管制命令」公文書之傳真，黃淑卿不疑
    有他而於收受上開偽造之公文書，並依該詐騙集團成員之指
    示於同日下午1 時許，攜帶現金新臺幣（下同）90萬元，前
    往桃園縣龜山鄉○○路206 號前等候。嗣吳宗翰前往上開地
    點，即假冒法務部台北執行處書記官之公務員身分，將偽造
    之載有財政部金融監控管理中心、點收人「李文博」之「個
    人資料外洩授權止付聲明書」交予黃淑卿，致黃淑卿陷於錯
    誤，而將上開款項交予吳宗翰。後該詐騙集團成員仍接續撥
    打電話予黃淑卿，佯稱：「法官說這樣沒誠意，要求再匯款
    10萬元」等語，黃淑卿不察，乃於同日下午1 時48分許，再
    前往桃園縣龜山鄉○○街郵局匯款10萬元至陳淑美（另經臺
    灣高雄地方法院檢察署為不起訴處分確定）所申請之中華郵
    政股份有限公司高雄西甲郵局00000000000000號帳戶內。吳
    宗翰收受上開受騙款項後，隨即交由謝宗霖轉交給「老仔」
    、「董仔」等人，足生損害於黃淑卿及上開偽造公文書上所
    示之各該機關。
二、案經黃淑卿訴由桃園縣政府警察局龜山分局報告臺灣桃園地
    方法院檢察署檢察官偵查起訴。
    理  由
一、本案被告吳宗翰所犯之罪，並非法定刑為死刑、無期徒刑或
    最輕本刑3 年以上有期徒刑之罪，亦非高等法院管轄第一審
    之案件，而被告於準備程式中就被訴事實已為有罪之陳述，
    經本院告知簡式審判程序之旨，並聽取當事人之意見後，本
    院合議庭乃依刑事訴訟法第273 條之1 第1 項規定，裁定由
    受命法官獨任進行簡式審判程序，合先敘明。
二、又本件既經本院裁定改依簡式審判程序審理，則依刑事訴訟
    法第273 條之2 、第159 條第2 項之規定，不適用傳聞法則
    有關限制證據能力及證據調查之相關規定。
三、上揭犯罪事實，業據被告分別於檢察事務官詢問及本院準備
    程序、審理時均坦承不諱，核與證人即被害人黃淑卿分別於
    警詢、檢察事務官詢問時證述相符，復有郵政國內匯款執據
    、內政部警政署刑事警察局檢驗書、桃園縣政府警察局龜山
    分局刑案現場勘察報告（內附勘察照片）及扣案之「法務部
    執行凍結管制命令」、「個人資料外洩授權止付聲明書」等
    在卷可稽，足認被告任意性自白與事實相符，堪予採信。本
    件事證明確，被告犯行均堪以認定，應予以論罪科刑。
四、論罪科刑方面：
  (一)按刑法所謂公印，係指公署或公務員職務上所使用之印信而
    言；所謂公印或公印文，係專指表示公署或公務員資格之印
    信而言，即俗稱大印與小官印及其印文（最高法院22年上字
    第1904號及69年臺上字第693 號判例意旨可資參照）；又按
    公印之形式凡符合印信條例規定之要件而製頒，無論為印、
    關防、職章、圖記，如足以表示其為公務主體之同一性者，
    均屬之（最高法院89年度臺上字第3155號判決意旨可參）。
    。又按公文書係指公務員職務上製作之文書，刑法第10條第
    3 項定有明文；而刑法上偽造文書罪，係著重於保護公共信
    用之法益，即使該偽造文書所載名義製作人實無其人，而社
    會上一般人仍有誤信其為真正文書之危險，仍難阻卻犯罪之
    成立（最高法院54年臺上字第1404號判例意旨參照）。查該
    詐騙集團不詳成員先假冒檢察官身分與被害人黃淑卿聯繫，
    復傳真偽造之「法務部執行凍結管制命令」公文書，再由被
    告假冒法務部台北執行處書記官之公務員身分並出示偽造之
    「個人資料外洩授權止付聲明書」公文書，形式上均已分別
    表明係公務員之身分及由相關行政機關所出具之公文書，自
    有表彰該等公署公務員本於職務而製作之意，縱該等文書所
    載製作名義人係屬虛構，然依前揭說明，仍屬公文書。是核
    被告所為，係犯刑法第158 條第1 項冒充公務員行使職權罪
    、同法第216 、211 條之行使偽造公文書罪、同法第218 條
    第1 項之偽造公印文罪、同法第339 條第1 項詐欺取財罪。
  (二)偽造公印文為偽造公文書之階段行為，偽造公文書之低度行
    為，為嗣後行使之高度行為所吸收，均不另論罪。
  (三)被告與謝宗霖、劉奕呈、謝宗華、林軒毅及某真實姓名年籍
    均不詳綽號「老仔」、「董仔」之成年男子暨其餘不詳之詐
    欺集團成員間，有犯意聯絡及行為分擔，應論以共同正犯。
  (四)被告及其所屬詐騙集團成員為達詐取被害人黃淑卿財物使之
    交付款項之目的，而以接續施用詐術之行為，並同時行使偽
    造公文書及冒充公務員行使職權以取信被害人，而觸犯數罪
    名，為想像競合犯，應依刑法第55條規定從一較重之行使偽
    造公文書罪處斷。
  (五)爰審酌被告年輕識淺，不思正當工作，竟加入詐騙集團間冒
    充公務員行騙被害人，對被害人財產法益及社會秩序均生危
    害，並行使偽造之公文書，對公文書之公信力產生重大損害
    ，本應嚴懲，惟衡酌被告於共同犯罪中非基於主導之地位及
    所獲取利益非鉅，且犯後對於上揭犯罪事實業已坦白承認，
    態度尚佳等一切情狀，量處如主文所示之刑。
  (六)扣案之偽造公文書，因被告均已交付予被害人黃淑卿，而不
    再屬被告或共犯所有之物，固無從依法宣告沒收，惟其上偽
    造之公印文、職章印文，依刑法第219 條規定，不論屬於犯
    人與否，均應併予宣告沒收。另為蓋用上開公印文、職章印
    文所偽造之該印章，雖未經扣案，然並無證據證明業已滅失
    ，仍應依刑法第219 條之規定宣告沒收。
據上論斷，應依刑事訴訟法第273 條之1 第1 項、第299 條第1
項前段，刑法第28條、第158 條第1 項、第216 條、第211 條、
第218 條第1 項、第339 條第1 項、第55條、第51條第5 款、第
219 條，刑法施行法第1 條之1 第1 項、第2 項前段，判決如主
文。
本案經檢察官白勝文到庭執行職務。
中    華    民    國    100   年    11    月    11    日
                        刑事庭    法  官  羅國鴻
以上正本證明與原本無異。
如不服本判決應於收受判決後10日內向本院提出上訴書狀，並應
敘述具體理由。其未敘述上訴理由者，應於上訴期間屆滿後20日
內向本院補提理由書( 均須按他造當事人之人數附繕本) 「切勿
逕送上級法院」。
                                  書記官  吳忻蒨
中    華    民    國    100   年    11    月    11    日
【論罪科刑法條】
中華民國刑法第158條
（僭行公務員職權罪）
冒充公務員而行使其職權者，處 3 年以下有期徒刑、拘役或 5
百元以下罰金。
冒充外國公務員而行使其職權者，亦同。
中華民國刑法第211條
偽造、變造公文書，足以生損害於公眾或他人者，處1年以上7年
以下有期徒刑。
中華民國刑法第216 條
行使第二百十條至第二百十五條之文書者，依偽造、變造文書或
登載不實事項或使登載不實事項之規定處斷。
中華民國刑法第218 條
偽造公印或公印文者，處5 年以下有期徒刑。
盜用公印或公印文足以生損害於公眾或他人者，亦同。
中華民國刑法第339 條
意圖為自己或第三人不法之所有，以詐術使人將本人或第三人之
物交付者，處5 年以下有期徒刑、拘役或科或併科一千元以下罰
金。
以前項方法得財產上不法之利益或使第三人得之者，亦同。
前二項之未遂犯罰之。